【裁判字號】    97,交易,265
【裁判日期】    980609
【裁判案由】    過失重傷害
【裁判全文】
臺灣臺南地方法院刑事判決             97年度交易字第265號
公  訴  人  臺灣臺南地方法院檢察署檢察官
被      告  甲○○
                    1
上列被告因過失重傷害案件，經檢察官提起公訴（97年度偵字第
9048號），被告就被訴事實為有罪之陳述，本院裁定進行簡式審
判程序，判決如下：
    主  文
甲○○因過失傷害人致重傷，處有期徒刑伍月，如易科罰金，以
新臺幣壹仟元折算壹日。
    事  實
一、甲○○原考領有普通小型車駕駛執照，嗣經公路監理機關逕
    行註銷，未再重新考領普通小型車駕駛執照（於本件案發時
    ），屬無駕駛執照之人，不得駕駛自小客車，其於民國九十
    六年十月十九日上午十時三十五分許，駕駛車牌號碼２Ｊ－
    ７３８９號自小客車，沿臺南縣永康市○○路二一六巷三五
    弄由南往北方向行駛，途經該路段與中華路二一六巷一弄無
    號誌交岔路口時，本應注意車前狀況，隨時採取必要之安全
    措施及車輛行經無號誌之交岔路口，應減速慢行，做隨時停
    車之準備，而依當時天候晴朗、日間自然光線、柏油路面乾
    燥、無缺陷、無障礙物、視距復屬良好，並無不能注意之情
    事，其竟疏未注意，即貿然通過該交岔路口，適有丙○○亦
    疏未注意飲用酒類後其吐氣所含酒精濃度超過每公升０．二
    五毫克或血液中酒精濃度超過百分之０‧０五以上，不得駕
    車，其仍於飲酒後不能全安駕駛之情形下（丙○○經送醫後
    抽血檢驗結果，測得其血液中含酒精濃度達一一八．八ｍｇ
    ／ｄｌ，換算成呼氣中之酒精濃度為每公升０．五九毫克，
    丙○○所涉酒後駕車公共危險罪部分，已經本院以九十七年
    度交簡字第七一三號刑事簡易判決，判處罰金新臺幣〈下同
    〉二萬元，如易科罰金，以一千元折算壹日，並於九十七年
    五月五日確定），騎乘車牌號碼ＮＭＳ－５３０號重型機車
    ，沿中華路二一六巷一弄自西往東方向行駛至該交岔路口，
    致受酒精影響，無法集中注意力，而遭甲○○所駕駛自小客
    車之前車頭，撞擊其所騎乘機車之左側車身，丙○○因而受
    有頭部外傷合併顱內出血、頸椎脊髓損傷、顴骨及上顎骨閉
    鎖性骨折、下顎骨閉鎖性骨折、右臉撕裂傷三十公分之傷害
    ，及右眼眼瞼閉鎖不全與右眼視神經病變等視能嚴重減損之
    重傷害。甲○○於肇事後，在未有偵查犯罪職務之機關或公
    務員發覺其為犯罪人前，即向至現場處理本件道路交通事故
    ，尚不知肇事者為何人之臺南縣警察局永康分局交通事故處
    理小組警員供承其肇事犯罪，自首並接受裁判。
二、案經丙○○訴由臺灣臺南地方法院檢察署檢察官偵查起訴。
    理  由
一、訊據被告甲○○對於上揭事實坦承不諱，並據告訴人丙○○
    指訴在卷，復有臺南縣警察局永康分局道路交通事故現場圖
    一紙、道路交通事故調查報告表(一)、(二)一份、道路交通事故
    現場蒐證照片十七幀附卷（詳本院卷第五十四頁至第五十六
    頁、第六十頁至第六十八頁）可稽。又被害人丙○○因本件
    車禍受有頭部外傷合併顱內出血、頸椎脊髓損傷、顴骨及上
    顎骨閉鎖性骨折、下顎骨閉鎖性骨折、右臉撕裂傷三十公分
    之傷害，及右眼眼瞼閉鎖不全與右眼視神經病變等視能嚴重
    減損之重傷害，有財團法人奇美醫院出具之診斷證明書三紙
    及該院九十七年七月二十二日（九七）奇醫字第三七六八號
    函檢送之專用病情摘要表一份在卷（詳臺灣臺南地方法院檢
    察署九十七年度他字第七０五號偵查卷第五頁至第七頁；九
    十七年度交查字第一一五九號偵查卷第二頁至第四頁）可憑
    。則被告於上揭時、地駕駛自小客與被害人丙○○騎乘之機
    車發生車禍，以及丙○○因而受有上揭重傷害之事實，堪以
    認定。
二、按汽車行經無號誌之交岔路口，應減速慢行，作隨時停車之
    準備；汽車行駛時，駕駛人應注意車前狀況，並隨時採取必
    要之安全措施，道路交通安全規則第九十三條第一項第二款
    、第九十四條第三項分別定有明文。被告為汽車駕駛人，自
    應注意及此。又本件事故發當時，天候晴朗、日間自然光線
    、柏油路面乾燥、無缺陷、無障礙物、視距復屬良好，有上
    揭道路交通事故調查報告表(一)一份及現場照片四幀在卷（詳
    本院卷第五十五頁、第六十頁、第六十一頁）可參，是被告
    並無不能注意之情事。然被告卻疏未注意上揭道路交通安全
    規則，仍貿然通過該肇事交岔路口，被告所駕駛之自小客車
    前車頭，因而撞擊被害人丙○○所騎乘機車之左側車身，致
    丙○○受有上揭重傷害，顯見被告前述過失行為，為本件車
    禍之肇事原因。
三、又按汽車駕駛人，飲用酒  類或其他類似物後其吐氣所含酒
    精濃度超過每公升０．二五毫克或血液中酒精濃度超過百分
    之０．０五以上，不得駕車，道路交通安全規則第一百十四
    條第二款定有明文。被害人丙○○為汽車（包括機器腳踏車
    ）駕駛人，自應注意及此。又本件事故發生當時天候晴朗、
    日間自然光線、柏油路面乾燥、無缺陷、無障礙物、視距復
    屬良好，已如前述，是被害人丙○○客觀上應無不能注意之
    情事。然被害人丙○○卻疏未注意上揭道路交通安全規則，
    仍於飲酒後不能全安駕駛之情形下，騎乘上開重型機車，沿
    中華路二一六巷一弄自西往東方向行駛至該交岔路口，致受
    酒精影響，無法集中注意力，而遭被告所駕駛自小客車之前
    車頭，撞擊其所騎乘機車之左側車身，因而受有上揭重傷害
    ，且被害人丙○○經送醫後抽血檢驗結果，測得其血液中含
    酒精濃度達一一八．八ｍｇ／ｄｌ，換算成呼氣中之酒精濃
    度為每公升０．五九毫克，其並因上情所涉酒後駕車公共危
    險罪，經本院以九十七年度交簡字第七一三號刑事簡易判決
    ，判處罰金二萬元，如易科罰金，以一千元折算壹日，並於
    九十七年五月五日確定，此有被害人財團法人奇美醫院藥毒
    物檢驗單一紙附卷（詳本院卷第五十八頁），並經本院依職
    權調取本院九十七年度交簡字第七一三號刑案全卷查明屬實
    ，被害人丙○○於本件車禍之發生自亦與有過失。
四、雖被害人丙○○就本件車禍之發生與有過失，然此僅係本件
    對被告量刑之參考，仍無解於被告應負過失重傷罪責。又被
    害人丙○○因本件車禍受有上揭傷害，已如前述，則被害人
    丙○○所受之上揭傷害與被告之過失行為間，顯有相當因果
    關係。綜上，本件被告因過失致人重傷之犯行，事證明確，
    應予依法論科。
五、核被告甲○○所為，係犯刑法第二百八十四條第一項後段過
    失重傷害罪。被告原考領有普通小型車駕駛執照，嗣經公路
    監理機關逕行註銷，於本件案發時未再重新考領普通小型車
    駕駛執照，屬無駕駛執照之人，有被告之汽車駕照基本資料
    查詢一紙在卷可稽，其無駕駛執照駕車因而致告訴人丙○○
    受傷，應依道路交通管理處罰條例第八十六條第一項規定加
    重其刑。又被告於肇事後，在未有偵查犯罪職務之機關或公
    務員發覺其為犯罪人前，即向至現場處理本件道路交通事故
    ，尚不知肇事者為何人之臺南縣警察局永康分局交通事故處
    理小組警員供承其肇事犯罪，自首並接受裁判等情，有臺南
    縣警察局永康分局道路交通事故肇事人自首情形紀錄表一紙
    在卷（詳本院卷第五十九頁）可稽，爰依刑法第六十二條前
    段之規定減輕其刑，另併依刑法第七十一條第一項規定先加
    後減其刑。爰審酌被告之品性、高職畢業之智識程度、生活
    狀況、本件被告之過失程度、過失情節、被害人因本件車禍
    所受傷害嚴重，被害人於本件車禍之發生亦與有過失，被告
    迄未能與被害人達成和解賠償損害，暨被告犯罪後坦承犯行
    態度尚佳等一切情狀，量處如主文所示之刑，並諭知易科罰
    金之折算標準，以資懲儆。
據上論斷，應依刑事訴訟法第二百九十九條第一項前段、第二百
七十三條之一第一項，刑法第二百八十四條第一項後段、第六十
二條前段、第四十一條第一項前段，道路交通管理處罰條例第八
十六條第一項，刑法施行法第一條之一，判決如主文。
本案經檢察官乙○到庭執行職務。
中    華    民    國    98    年     6     月    9    日
                        交通法庭  法  官  陳金虎
以上正本證明與原本無異。
如不服本判決應於收受本判決後10日內向本院提出上訴書狀，並
應敘述具體理由。如未敘述上訴理由者，應於上訴期間屆滿後20
日內向本院補提理由書狀（均須按他造當事人之人數附繕本）「
切勿逕送上級法院」。
                                  書記官  蔡明峰
中    華    民    國    98    年    6     月    9     日
附錄本案論罪科刑法條全文：
中華民國刑法第二百八十四條第一項：
因過失傷害人者，處六月以下有期徒刑、拘役或五百元以下罰金
，致重傷者，處一年以下有期徒刑、拘役或五百元以下罰金。


司法院資訊處製作；財團法人民間司法改革基金會備份。
